【裁判字號】    97,訴,5802
【裁判日期】    980210
【裁判案由】    侵權行為損害賠償
【裁判全文】
臺灣臺北地方法院民事判決              97年度訴字第5802號
原      告  乙○○
訴訟代理人  甲○○
被      告  丙○○
訴訟代理人  吳雨學律師
上列當事人間請求侵權行為損害賠償事件，本院於民國98年1月
20日言詞辯論終結，判決如下：
    主      文
原告之訴及假執行之聲請均駁回。
訴訟費用由原告負擔。
    事實及理由
一、原告起訴主張：
    其於民國96年4 月18日經訴外人永豐金證券股份有限公司（
    下稱永豐金公司）理財專員即被告之遊說，向該公司開立期
    貨交易帳戶從事期貨買賣，並同意以電話語音、網際網路方
    式下單交易。詎被告於96年4月底5月初，在臺北縣三重市○
    ○路○段100號丹堤咖啡店內為原告安裝期貨網路下單程式之
    際，乘原告疏忽而得知原告「電子交易密碼」為6個0，為增
    加其營業績效獲取獎金，竟多次在未經原告授權之情況下，
    擅自以永豐金公司內部電腦冒用原告名義進行網路期貨買賣
    ，於94年6月8日在未取得授權之情形下執意以原告名義進行
    7筆交易，委託書號分別為106530、101400、101050、00850
    、00851、00852及00853 號（下稱系爭交易），此向永豐金
    公司函查上開交易使用電腦之處所即可證明。而查系爭交易
    導致原告損失新臺幣（下同）624,907 元，經向被告理論要
    求賠償損失，被告同意分期賠償250,000元並於96年6月29日
    匯款10,000元至原告帳戶，上情均可傳喚證人以資佐證，惟
    被告迄今卻均置之不理，未繼續給付賠償金。按因故意或過
    失，不法侵害他人之權利者，負損害賠償責任。故意以背於
    善良風俗之方法，加損害於他人者亦同。民法第184條第1項
    定有明文。查被告上開行為已涉犯刑法第210 條偽造文書罪
    ，並因而侵害原告之權利，其事後雖曾賠償10,000元，惟仍
    有614,907 元尚未賠償，爰依侵權行為法律關係，請求被告
    如數給付。並聲明：(一)被告應給付原告614,907 元及自起訴
    狀繕本送達翌日起至清償日止，按週年利率5%計算之利息。
    (二)願供擔保，請准宣告假執行。
二、被告辯稱：
    原告就系爭交易提出告訴後，已為臺灣臺北地方法院檢察署
    檢察官以97年度偵字第25311 號為不起訴處分，並經臺灣高
    等法院檢察署以97年度上聲議字第2920號處分書駁回再議聲
    請確定，各該處分均認定被告並無未經授權擅自使用原告帳
    戶之情形，原告主張被告未獲授權進行交易使其受有624,90
    7 元損害云云，顯非事實。而原告於上開偵查案件中，業已
    自陳於96年6月8日之前有委託被告代為買賣期貨及選擇權商
    品，是其提起本件訴訟，僅因不甘系爭交易虧損進而請求被
    告賠償，自不得主張被告有何侵權行為而請求損害賠償。尤
    以原告於當時委託並授權被告代為買賣期貨及選擇權商品之
    初，係將電子交易之帳號及密碼告知交付被告，衡諸一般常
    情，電子交易之帳號及密碼乃極為隱密且涉及個人隱私之資
    料，除非有同意及委託被告代為買賣，否則原告豈有可能將
    電子交易之帳號及密碼告知交付被告。又倘如原告主張，伊
    於96年6月8日後即有終止委託被告云云，原告僅自行透過更
    改其電子交易之帳號及密碼之方式，即可達到目的，惟原告
    於該日後猶利用相同之帳號及密碼，一方面仍委請被告代為
    買賣操作，另方面原告於同時間亦自行利用電子交易為買賣
    下單，足證原告主張被告有侵權行為情事云云，絕非實在。
    並聲明：除願供擔保請准免為假執行之宣告外，如主文所示
    。
三、原告主張被告於96年6月8日未經授權使用其密碼於網路上進
    行系爭交易，使其受有624,907 元之損害，經扣除10,000元
    已為給付外，尚積欠614,907 元未付，而依侵權行為損害賠
    償法則請求被告予以賠償。被告則辯稱其並無未經授權使用
    密碼而為系爭交易之侵權行為，且原告所提告訴經駁回再議
    確定，足證其所主張非真，應予駁回。而按當事人主張有利
    於己之事實者，就其事實有舉證之責任。民事訴訟法第 277
    條前段定有明文。本件原告固主張其於96年6月8日並未授權
    被告從事系爭交易云云，然查原告於96年6月8日僅進行4 筆
    交易，且各筆交易均附有委託書而由營業員郭建廷以網路交
    易方式為之，此有永豐金公司97年2 月20日永豐金證法務處
    字第027 號函及所附交易明細附卷可稽（臺灣臺北地方法
    院檢察署96年度偵字第25311 號卷第46、47頁）。而經該署
    檢察官傳喚郭建廷到庭作證，其證稱並無未經客戶授權而冒
    名擅自下單交易之情形（上開偵查卷第73、74頁）。是原告
    所為主張，顯與上開所示情形不符，尚難採信。況且原告主
    張被告趁機查知其網路交易帳號與密碼云云，業為被告所否
    認，又未加以舉證，實非可採；且原告於前開偵查案件中經
    警察訊問時，陳稱被告又另於96年6月8日至96年6 月15日間
    未經同意及授權陸續以其名義進行10筆委託交易等語（臺灣
    臺北地方法院檢察署96年度發查字第2559號偵查卷第11頁）
    ，則如被告確於96年6月8日未經原告授權而擅自從事系爭交
    易，原告查知後當可立即更改密碼禁止被告續為交易，但其
    並未採取此等行為，反仍由被告繼續代為交易，是其主張並
    未授權被告從事系爭交易，顯與常情有違，當非可採。況且
    原告於96年6月8日後仍繼續從事交易，並至永豐金公司當面
    出具委託書從事交易，此有上開永豐金公司函文所附交易買
    賣委託書在卷可證（臺灣臺北地方法院檢察署96年度偵字第
    25311 號卷第48、49頁），如原告確實遭被告冒名進行交易
    ，依常情實無可能再委託進行交易，據此益徵原告所為主張
    ，難以採認。至於原告雖請求調查系爭交易之網路交易地點
    ，並傳喚證人以證明確有協議云云，然證人郭建廷業已證稱
    無法查得系爭交易之來源處所（上開偵查卷第74頁），且原
    告既未能舉證被告有何侵權行為，則被告即無庸負賠償之責
    ，縱有協議亦與實情不服，其所為證據調查之聲請，均無必
    要，併此敘明。
四、綜上所述，原告未能舉證被告未經授權擅自冒名進行系爭交
    易，而被告辯稱其無侵權行為等語，則可採信。是原告既未
    能證明被告有何侵害其權利之行為，其依侵權行為損害賠償
    之規定，請求被告給付614,907 元及自起訴狀繕本送達翌日
    起至清償日止，按週年利率5%計算之利息，為無理由，應予
    駁回。而原告之訴既經駁回，其假執行之聲請即失所附麗，
    應併予駁回。
五、本件事證已臻明確，兩造其餘攻擊防禦方法及未經本院援用
    之證據，核與判決之結果不生影響，爰不予逐一論駁，併此
    敘明。
六、訴訟費用負擔之依據：民事訴訟法第78條。
中    華    民    國    98    年    2     月    10    日
                  民事第四庭    法  官  余明賢
以上正本係照原本作成
如對本判決上訴，須於判決送達後20日內向本院提出上訴狀
中    華    民    國    98    年    2     月    10    日
                                書記官  楊勝欽


司法院資訊處製作；財團法人民間司法改革基金會備份。
